【裁判字號】    91,再,4
【裁判日期】    920407
【裁判案由】    支付命令
【裁判全文】
臺灣高雄地方法院民事裁定  九十一年再字第四號
    再審聲請人  甲○○
    訴訟代理人  曾朝誠
    送達代收人  王瓊敏
    再審相對人  國泰人壽保險股份有限公司
    法定代理人  黃調貴
    訴訟代理人  吳榮堂
右當事人間請求支付命令事件，再審聲請人對於民國八十九年三月二日本院八十九年
度促字第一四四四０號支付命令確定裁定，聲請再審，本院裁定如左：
    主      文
再審之聲請駁回。
再審聲請費用由再審聲請人負擔。
    理      由
一、本件再審聲請意旨略以：按支付命令之聲請，專屬債務人為被告時，依民事訴訟
    法第一條、第二條或第六條規定有管轄權之法院管轄，民事訴訟法第五百十條定
    有明文。而法院於權限之有無辨別不當，或違背專屬管轄之規定者，為當然違背
    法令，依同法第五百零七條準用第四百九十六條第一項第一款及第六款之規定，
    得為聲請再審之理由。本件再審聲請人僅係訴外人黃清淵之連帶保證人，且訴外
    人黃清淵並非再審聲請人之同居人或受僱人或指定收件人，而再審相對人於民國
    （下同）八十九年二月二十五日向鈞院聲請支付命令時，再審聲請人之戶籍地為
    ：「臺北市北投區○○○路二十一號二樓」，依法該支付命令專屬臺灣士林地方
    法院管轄。惟再審相對人竟誤列再審聲請人之住所為「高雄市○○區○○路七十
    一號五樓」，致鈞院向該地址為送達，然該址並非再審聲請人之「住所」，揆諸
    民事訴訟法第一百三十六條第一項、第一百三十七條第一項之規定，該送達即難
    謂為合法。再審聲請人既未受合法送達，致無從行使異議權，鈞院依再審相對人
    之聲請核發支付命令確定證明書，其訴訟程序自有重大瑕疵。又上開支付命令，
    再審聲請人係於九十一年九月二十四日收受臺灣士林地方法院士院儀執實字第一
    五二０二號執行命令後始知悉上情，爰於三十日之法定期間提出再審聲請等語。
二、本件再審聲請是否合法或有無理由，茲分述如下；
  (一)按送達於應受送達人之住、居所、事務所或營業所行之，民事訴訟法第一百三十
    六條定有明文。又再審之訴，必須係對確定終局判決或確定之裁定提起之，此觀
    諸同法第五百零七條、第四百九十六條明甚。又再審之訴不合法者，法院應以裁
    定駁回之，同法第五百零二條第一項亦有明文。又確定之支付命令雖與確定判決
    有同一之效力，惟支付命令不失為裁定之一種，如有本法所定再審理由，僅得對
    之聲請再審，不得提起再審之訴（最高法院六十八年臺上字第二六八四號判例參
    照）；民事訴訟法第五百條所為再審之訴應於判決確定、知悉或發生再審理由時
    起算三十日之不變期間內提起之規定，於聲請再審準用之，不因對於確定判決提
    起再審之訴，或對於確定裁定聲請再審而異其再審期間，最高法院七十四年度聲
    字第二二一號裁定參照。再者，提起再審之訴之原告，如主張其知悉再審理由在
    後，應就此知悉在後之事實，負舉證責任；提起再審之訴，應表明再審理由，及
    關於再審理由並遵守不變期間之證據，其未表明者無庸命其補正（最高法院七十
    二年度臺再字第一四九號裁定、最高法院六十年臺抗字第五三八號判例參照）。
  (二)按再審之訴，應於三十日之不變期間內提起。前項期間，自判決確定時起算。但
    再審之理由知悉在後，自知悉時起算，民事訴訟法第五百條定有明文。然本件支
    付命令並未確定（理由詳後述），況本件再審聲請人提起本件再審之聲請，主張
    其係於九十一年九月二十四日收受臺灣士林地方法院士院儀執實字第一五二０二
    號執行命令後，始知悉再審之理由等語，此有臺灣士林地方法院郵務送達公文封
    、臺灣士林地方法院送達證書影本各一紙在卷可參，是以再審聲請人確於前揭日
    期收受臺灣士林地方法院執行命令，而再審聲請人向本院提起本件再審聲請，乃
    在九十一年十月十四日，亦有本院收文章戳可稽，是以本件聲請再審之期間並未
    開始進行，而本件再審聲請人聲請再審，自未受前揭三十日之不變期間之限制甚
    明，先此敘明。
  (三)經查，再審相對人前於八十九年二月二十五日向本院聲請對再審聲請人及訴外人
    黃清淵等二人核發支付命令，經本院於八十九年三月二日准予核發，並就該二人
    均送達至「高雄市○○區○○路七十一號五樓」，經九如星鑽管理委員會之管理
    員郭超凡於八十九年三月十日代再審聲請人收受，此經本院調取上開支付命令卷
    核閱明確。
  (四)惟再審聲請人陳稱其當時之住所係設於「臺北市北投區○○○路二十一號二樓」
    並未住於「高雄市○○區○○路七十一號五樓」等語，核與證人郭超凡證稱：「
    伊於約自八十八年起至九十一年四月止約三年期間，均在高雄市○○區○○路七
    十一號大樓擔任管理員，並對該大樓之住戶約一百二十多戶幾乎均有印象，住戶
    有那些成員幾乎都有看過而且知道是住戶成員。簽收上開送達文件時（八十九年
    三月十日）黃清淵住在該處，而伊在擔任管理員期間從沒有看過甲○○住在高雄
    市○○區○○路七十一號五樓。郵差送信件來時伊會核對送達證書上住址是否正
    確，如正確時伊就代收，當住戶有來領取則規定交給住戶，否則住戶未領伊會將
    送達文書退回，黃清淵是否有領回伊印象不清楚，但確定沒有看過甲○○在該地
    址出入。」等語之情節相符（參閱本院九十二年三月十一日準備程序筆錄），本
    院審酌證人郭超凡與兩造間並無利害仇怨故細，應無甘冒刑事訴追之危險而為虛
    偽不實之證述，況其上揭證詞亦符合常情，是以其證詞應堪採信。此外，並有聲
    請人戶籍謄本及法務部戶役政連結作業系統查詢單、振興復健醫學中心員工服務
    證、振興復健醫學中心暨附設醫院第二女單身宿舍租住合約影本、再審聲請人八
    十九年臺灣電力公司電費收據、八十八年度汽車燃料費繳納通知書影本各一紙可
    按，而遍閱上開支付命令卷宗，並無事證足證再審聲請人當時居於上開送達處所
    ，亦無證據證明九如星鑽管理委員會或訴外人黃清淵為再審聲請人之同居人、受
    僱人或指定收件人。
  (五)綜上所述，上開支付命令顯未經合法送達，異議之二十日不變期間無從起算，上
    開支付命令尚未確定。從而，再審聲請人對該尚未確定之支付命令提起再審，依
    首述說明，於法不合，應予駁回。
三、依民事訴訟法第五百零二條第一項、第九十五條、第七十八條，裁定如主文。
中      華      民      國    九十二    年      四      月      七      日
                              臺灣高雄地方法院民事第六庭
~B審判長法官  朱玲瑤
~B法      官  劉建利
~B法      官  唐中興
右為正本係照原本作成。
如對本裁定抗告須於裁定送達後十日內向本院提出抗告狀。
中      華      民      國    九十二    年      四      月      七      日
~B法院書記官  張義龍


司法院資訊處製作；財團法人民間司法改革基金會備份。
